【裁判字號】    90,台上,1512
【裁判日期】    900315
【裁判案由】    違反毒品危害防制條例
【裁判全文】
最高法院刑事判決                                九十年度台上字第一五一二號
    上訴人  台灣高等法院台中分院檢察署檢察官
    被  告  甲○○
右上訴人因被告違反毒品危害防制條例案件，不服台灣高等法院台中分院中華民國八
十九年十一月十五日第二審判決（八十九年上訴字第二○三五號，起訴案號：台灣彰
化地方法院檢察署八十八年度偵字第八四○四號），提起上訴，本院判決如左：
    主  文
上訴駁回。
    理  由
按刑事訴訟法第三百七十七條規定：上訴於第三審法院，非以判決違背法令為理由，
不得為之。是提起第三審上訴，應以原判決違背法令為理由，係屬法定要件。如果上
訴理由狀並未依據卷內訴訟資料，具體指摘原判決不適用何種法則或如何適用不當，
或所指摘原判決違法情事，顯與法律規定得為第三審上訴理由之違法情形，不相適合
時，均應認其上訴為違背法律上之程式，予以駁回。本件原判決以公訴意旨略稱：被
告甲○○於民國八十八年八月二十四日，在彰化縣鹿港鎮○○街二九三號，意圖販賣
而非法持有第一級毒品海洛因（共三十四包，送驗合計淨重四○點一六公克）、第二
級毒品安非他命（共十二包，合計毛重約二十公克）及殘留海洛因塑膠袋一包、電子
磅秤一台、分裝夾鏈袋一包、研磨機一台、葡萄糖七包、行動電話十一具等物。因認
被告涉有毒品危害防制條例第五條第一項、第二項之意圖販賣而持有第一級毒品及第
二級毒品罪嫌。惟查：被告曾於八十八年五月中旬起至同年八月二十四日止，在彰化
縣鹿港鎮○○街二九二號等地，先後多次施用第一級毒品海洛因、第二級毒品安非他
命，先於同年五月二十日二十二時五十分許，為警在彰化縣埔鹽鄉○○路與中正路口
查獲，扣得其所有之第一級毒品海洛因二包（毛重一七點三三公克）、第二級毒品安
非他命一包（毛重一○點二公克）、玻璃吸管一支、小塑膠套四包；後於同年八月二
十四日下午四時三十分許，在彰化縣鹿港鎮○○街二九三號，又為警查扣其所有之第
一級毒品海洛因三十四包（毛重五○點九公克）、第二級毒品安非他命十二包（毛重
二十公克）及塑膠袋三十三個、電子秤、研磨機各一台、夾鍊袋一包、葡萄糖七包之
事實，業經台灣彰化地方法院於八十八年十二月十六日判決，而於八十九年一月十九
日確定，有該院八十九年度訴字第七八七號判決書附卷可稽。本件檢察官就同一犯罪
事實重覆起訴，顯為上開確定判決效力所及等情，因而維持第一審諭知被告免訴之判
決，駁回檢察官在第二審之上訴。已詳敘其綜合調查證據之結果，應為免訴判決之心
證理由。所為論斷俱有卷內證據資料足憑，從形式上觀察，原判決並無違背法令之情
形存在。按同一案件曾經判決確定者，應為免訴之判決，刑事訴訟法第三百零二條第
一款定有明文。本件被告於八十八年八月二十四日，在彰化縣鹿港鎮○○街二九三號
，非法持有第一級毒品海洛因（共三十四包，送驗合計淨重四○點一六公克）、第二
級毒品安非他命（共十二包，合計毛重約二十公克）及殘留海洛因塑膠袋一包、電子
磅秤一台、分裝夾鏈袋一包、研磨機一台、葡萄糖七包等物。檢察官先起訴其施用第
一級毒品及第二級毒品罪，後起訴其意圖販賣而持有第一級毒品及第二級毒品罪，然
無論其施用毒品或意圖販賣而持有毒品，被告非法持有毒品之基本社會事實則一，且
其犯罪時間、地點、扣案證物均相同，顯係同一案件，其施用毒品罪既已經判決確定
，檢察官就同一事實之證據資料為相異之評價，再行起訴其意圖販賣而持有毒品罪，
自屬不合法，原判決維持第一審諭知被告免訴之判決，並無違誤。上訴意旨置原判決
上開明確論斷於不顧，對原審取捨證據及證據證明力判斷之審判職權行使，任憑己見
，再事爭執，或曰：本件起訴之犯罪事實與前案確定判決之犯罪時間、地點、犯罪態
樣、扣案證物不盡相同，非屬同一案件；或稱：原審經審理結果，如認無證據證明被
告有意圖販賣而持有毒品之犯行，依法應為無罪之諭知，原審為免訴之判決，均有判
決適用法則不當之違誤云云。然其所指摘者均為單純事實上之爭辯，要非適法之第三
審上訴理由。是上訴意旨所指摘原判決違法情事，顯與法律規定得為第三審上訴理由
之違法情形，不相適合。揆諸首開說明，其上訴為違背法律上之程式，應予駁回。
據上論結，應依刑事訴訟法第三百九十五條前段，判決如主文。
中      華      民      國     九十     年      三      月     十五     日
                              最高法院刑事第五庭
                                  審判長法官  紀  俊  乾
                                        法官  黃  正  興
                                        法官  陳  東  誥
                                        法官  張  春  福
                                        法官  韓  金  秀
      右正本證明與原本無異
                                              書  記  官
中      華      民      國     九十     年      三      月     二十     日


司法院資訊處製作；財團法人民間司法改革基金會備份。
